ACORDAO-COMPLETO-2377749

ACÓRDÃO 3811/2020 ATA 8/2020 - PRIMEIRA CÂMARA

VISTOS, relatados e discutidos estes autos de tomada de contas especial instaurada pelo pela Fundação Nacional de Saúde (Funasa) , em desfavor do Sr. José Almeida Rebouças, em razão da inexecução parcial do objeto e da não apresentação da prestação de contas final dos recursos públicos repassados por força do convênio 43/2005, destinado à implementação de melhorias sanitárias domiciliares no município de Marcionílio Souza/BA.
ACORDAM os ministros do Tribunal de Contas da União, reunidos em sessão da 1ª Câmara, ante as razões expostas pelo relator, em:
9.1. julgar irregulares, com fundamento nos arts. 1º, I, e 16, III, "c", da Lei 8.443/1992 c/c os arts. 19 e 23, III, da mesma lei, e com arts. 1º, I, e 209, III, e 214, III, do RI/TCU, as contas do município de Marcionílio Souza/BA e condená-lo ao pagamento da quantia abaixo especificada, com a fixação do prazo de 15 (quinze) dias, a contar da notificação, para que comprove, perante este Tribunal (art. 214, III, "a", do RI/TCU) , o recolhimento da dívida aos cofres da Fundação Nacional de Saúde, atualizada monetariamente e acrescida dos juros de mora, calculados a partir da data discriminada, até a data do recolhimento, na forma prevista na legislação em vigor:
	Valor original (R$) 
	Data da ocorrência

	3.001,45
	8/11/2009

9.2. autorizar, desde logo, nos termos do art. 28, II, da Lei 8.443/1992, a cobrança judicial das dívidas, caso não atendidas as notificações;
9.3. com fundamento no § 3º do art. 16 da Lei 8.443/1992, encaminhar cópia desta deliberação à Procuradoria da República na Bahia, para a adoção das medidas que entender cabíveis.

Tomada de contas especial em razão da inexecução parcial do objeto e da não apresentação da prestação de contas final dos recursos públicos repassados por força de convênio, destinado à implementação de melhorias sanitárias domiciliares.

Primeira Câmara

Município de Marcionílio Souza/BA.

3. Interessados/Responsáveis:
3.1. Interessado: Superintendência Estadual da Funasa na Bahia (26.989.350/0017-83).
3.2. Responsáveis: Adenilton dos Santos Meira (XXX.983.005-XX); José Almeida Rebouças (XXX.639.025-XX); Município de Marcionílio Souza/BA (13.765.219/0001-23).

13.1. Ministros presentes: Walton Alencar Rodrigues (Presidente), Benjamin Zymler, Bruno Dantas e Vital do Rêgo.
13.2. Ministros-Substitutos presentes: Augusto Sherman Cavalcanti e Weder de Oliveira (Relator).

ACORDAO-COMPLETO-2415560

Acórdão de Relação 7046/2020 - Primeira Câmara

Acórdão de Relação

WEDER DE OLIVEIRA

Transcrevo, com ajustes de forma, a instrução apresentada (peças 96, 97 e 98) pela Secretaria de Controle Externo de Tomada de Contas Especial (Secex-TCE) :
"Cuidam os autos de Tomada de Contas Especial instaurada pela Fundação Nacional de Saúde (Funasa) , em desfavor do Sr. José Almeida Rebouças, na condição de ex-prefeito (gestão 2005-2008) , em razão da inexecução parcial do objeto e da não apresentação da prestação de contas final dos recursos públicos repassados por força do Convênio 43/2005 (Siafi 554655) , celebrado entre o município de Marcionílio Souza/BA e a referida fundação, para a implementação de melhorias sanitárias domiciliares naquela unidade da federação.
HISTÓRICO
2.	O ajuste em testilha vigeu no período de 19/12/2005 a 17/2/2007, prazo final para apresentação da prestação de contas, a qual foi prorrogada 'de ofício' por meio de quatro aditivos, em razão do atraso na liberação dos recursos, ficando a execução estendida até 8/11/2009, e a data para prestação de contas até 7/1/2010 (peça 1, p. 150, 256, 272, 282, 300 e 308) .
3.	Para executá-lo, foram previstos R$ 278.350,53, sendo R$ 270.000,00 a cargo da Funasa e R$ 8.350,53 a título de contrapartida municipal. Com a celebração do 1º Termo Aditivo, os valores foram redefinidos para R$ 269.997,98 a serem custeados pela concedente e R$ 14.267,27 de responsabilidade do convenente (peça 1, p. 78, 144, 152, 200 e 222-224) .
4.	Não obstante o pactuado, os recursos federais foram parcialmente liberados em duas parcelas, no montante de R$ 215.997,98, da seguinte forma:
Tabela 1 - Repasses da concedente
	Ordem Bancária
	Data de emissão
	Data do crédito
	Valor (R$) 

	2006OB906671
	23/6/2006
	27/6/2006
	107.999,98

	2006OB912002
	14/11/2006
	20/11/2006
	107.998,00

	Total (R$) 
	215.997,98

	Fonte: ordens bancárias (peças 1, p. 234, e 2, p. 48) e extrato bancário (peças 1, p. 360, e 16, p. 95) .

5.	Caracterizadas as irregularidades na fase interna desta TCE, com as conclusões do tomador e do órgão de controle interno, a unidade técnica deste Tribunal, após as considerações técnicas acerca da apuração dos fatos, identificação dos responsáveis e quantificação do dano para fins de ressarcimento e uma vez conferido o pleno exercício do contraditório e da ampla defesa aos arrolados, no mérito, concluiu da seguinte forma (peças 59-61) :
'30. Regularmente citados por este Tribunal, o Sr. José Almeida Rebouças e a sociedade empresária Terra Firme Construtora Ltda. não compareceram aos autos (itens 20 a 23 da presente instrução) . Operaram-se, portanto, os efeitos da revelia, dando-se prosseguimento ao processo, nos termos do art. 12, § 3º, da Lei 8.443/1992.
31. Destaca-se que antes da citação Sr. José Almeida Rebouças por edital foram adotadas providências que esgotaram as tentativas de localização do responsável (peça 42) .
32. Diante da revelia dos responsáveis, inexistindo nos autos comprovação da boa e regular aplicação dos recursos federais transferidos, e na ausência de elementos que permitam concluir pela ocorrência de boa-fé ou de outros excludentes de culpabilidade em suas condutas, propõe-se que suas contas sejam julgadas irregulares e que estes sejam condenados em débito, bem como que lhes seja aplicada, individualmente, a multa prevista no art. 57 da Lei 8.443/1992.
33. Ressalte-se que o valor atualizado do débito, sem a incidência de juros de mora é de R$ 132.696,52 (peça 55) , enquanto o valor da dívida atualizada com juros de mora é de R$ 215.663,00 (peça 56) .
34. Ante o não cumprimento de diligência deste Tribunal, no prazo fixado, sem causa justificada (itens 25 a 28 da presente instrução) , propõe-se aplicar ao Sr. Adenilton dos Santos Meira (CPF XXX.983.005-XX) a multa prevista no art. 58, inciso IV, da Lei 8.443/1992.
35. Por derradeiro, em face da análise promovida no item 25 da presente instrução, propõe-se rejeitar a defesa apresentada pelo Município de Marcionílio Souza/BA (peça 37) , uma vez que não foi suficiente para sanear as irregularidades a ele atribuídas, tampouco para afastar o débito que lhe fora imputado, fixando-lhe novo e improrrogável prazo para o recolhimento da importância devida, ao cofre credor, acrescida de atualização monetária, conforme disposto no art. 202, § 3º, do RI/TCU.
36. O valor atualizado do débito atribuído ao ente federado, sem a incidência de juros de mora é de R$ 13.234,26 (peça 57) , enquanto o valor da dívida atualizada com juros de mora é de R$ 21.858,57 (peça 58) .'
6.	Não obstante as conclusões aduzidas, amparada no parecer do Ministério Público junto ao Tribunal (peça 62) e no voto do Ministro-Relator Weder e Oliveira (peça 64) , a E. Primeira Câmara deste Tribunal, em sessão ordinária de 5/2/2019, Ata 2/2019, mediante o Acórdão 1140/2019-TCU-Primeira Câmara (peça 63) , assim deliberou, in verbis:
'9.1. excluir da relação processual a empresa Terra Firme Construtora Ltda.;
9.2. considerar revel, para todos os efeitos, com fundamento no art. 12, § 3º, da Lei 8.443/1992, o Sr. José Almeida Rebouças;
9.3. julgar irregulares, com fundamento nos arts. 1º, I, e 16, III, 'a' e 'c', da Lei 8.443/1992 c/c os arts. 19 e 23, III, da mesma lei, e com arts. 1º, I, e 209, II e III, do RI/TCU, as contas do Sr. José Almeida Rebouças e condená-lo ao pagamento das quantias abaixo especificadas, com a fixação do prazo de 15 (quinze) dias, a contar da notificação, para que comprove, perante este Tribunal (art. 214, III, 'a', do RI/TCU) , o recolhimento da dívida aos cofres da Fundação Nacional de Saúde, atualizada monetariamente e acrescida dos juros de mora, calculados a partir das respectivas datas, na forma prevista na legislação em vigor:
	VALOR ORIGINAL (R$) 
	DATA

	13.307,86
	21/12/2007

	6.336,00
	12/12/2007

	53.084,43
	13/2/2007

9.4. aplicar ao Sr. José Almeida Rebouças a multa prevista no art. 57 da Lei 8.443/1992 c/c o art. 267 do RI/TCU, no valor de R$ 42.000,00 (quarenta e dois mil reais) , fixando-lhe o prazo de 15 (quinze) dias, a contar da notificação, para que comprove, perante este Tribunal (art. 214, III, 'a', do RI/TCU) , o recolhimento da dívida aos cofres do Tesouro Nacional, atualizada monetariamente desde a data do presente acórdão até a do efetivo recolhimento, se for paga após o vencimento, na forma da legislação em vigor;
9.5. aplicar ao Sr. Adenilton de Santos Meira, prefeito do município de Marcionílio Souza/BA, a multa prevista no art. 58, IV, da Lei 8.443/1992 c/c o art. 267 do RI/TCU, no valor de R$ 3.000,00 (três mil reais) , fixando-lhe o prazo de 15 (quinze) dias, a contar da notificação, para que comprove, perante este Tribunal (art. 214, III, 'a', do RI/TCU) , o recolhimento da dívida aos cofres do Tesouro Nacional, atualizada monetariamente desde a data do presente acórdão até a do efetivo recolhimento, se for paga após o vencimento, na forma da legislação em vigor;
9.6. autorizar, desde logo, nos termos do art. 28, II, da Lei 8.443/1992, a cobrança judicial das dívidas acima, caso não sejam atendidas as notificações;
9.7. rejeitar as alegações de defesa apresentadas pelo município de Marcionílio Souza/BA;
9.8 fixar novo e improrrogável prazo de quinze dias, a contar da notificação, com fundamento no art. 12, §§ 1º e 2º, da Lei 8.443/1992 e art. 202, §§ 2º e 3º, do Regimento Interno, para que o Município de Marcionílio Souza/BA efetue e comprove, perante este Tribunal, o recolhimento da quantia a seguir especificada aos cofres da Funasa, atualizada monetariamente a partir da data indicada até a data do efetivo recolhimento, na forma prevista na legislação em vigor;
	VALOR ORIGINAL (R$) 
	DATA

	3.001,45
	8/11/2009

9.9. com fundamento no § 3º do art. 16 da Lei 8.443/1992, encaminhar cópia desta deliberação à Procuradoria da República no Estado da Bahia, para a adoção das medidas que entender cabíveis.'
7.	Ato contínuo, todos os responsáveis arrolados foram devidamente notificados do referido decisum com os seguintes contornos:
Tabela 2 - Notificação dos responsáveis
	Responsável
	Expediente
	Data da ciência

	Sr. Adenilton dos Santos Meira
	Edital 21/2019-TCU/Seproc (peça 89) 
	19/7/2019 (peça 90) 

	Sr. José Almeida Rebouças
	Ofício 455/2019-TCU/Sec-BA (peça 82) 
	10/4/2019 (peça 86) 

	Município de Marcionílio Souza/BA
	Ofício 279/2019-TCU/Sec-BA (peça 71) 
	14/3/2019 (peça 81) 

	Fonte: processo TC Processo 020.292/2014-7.

8.	Ocorre que, a despeito de fixado o novo e improrrogável prazo para o recolhimento do débito imputado ao município de Marcionílio Souza/BA, nos termos do item 9.8 do Acórdão 1140/2019-TCU-Primeira Câmara (peça 63) , observa-se que o ente municipal quedou-se silente e não comprovou a adimplemento da dívida a ele atribuída, razão pela qual os autos foram, então, encaminhados a esta unidade técnica para fins de instrução e consequente apreciação no mérito pelo Tribunal, após a prévia manifestação do Parquet de Contas.
EXAME TÉCNICO
9.	Preliminarmente, cumpre tecer breves considerações sobre a forma como são realizadas as comunicações processuais no TCU. A esse respeito, destacam-se o art. 179, do Regimento Interno do TCU (Resolução 155, de 4/12/2002) e o art. 4º, inciso III, § 1º, da Resolução TCU 170, de 30 de junho de 2004, in verbis:
'Art. 179. A citação, a audiência ou a notificação, bem como a comunicação de diligência, far se-ão:
I - mediante ciência da parte, efetivada por servidor designado, por meio eletrônico, fac-símile, telegrama ou qualquer outra forma, desde que fique confirmada inequivocamente a entrega da comunicação ao destinatário;
II - mediante carta registrada, com aviso de recebimento que comprove a entrega no endereço do destinatário;
III - por edital publicado no Diário Oficial da União, quando o seu destinatário não for localizado
 (...) 
Art. 3º As comunicações serão dirigidas ao responsável, ou ao interessado, ou ao dirigente de órgão ou entidade, ou ao representante legal ou ao procurador constituído nos autos, com poderes expressos no mandato para esse fim, por meio de:
I - correio eletrônico, fac-símile ou telegrama;
II - servidor designado;
III - carta registrada, com aviso de recebimento;
IV - edital publicado no Diário Oficial da União, quando o seu destinatário não for localizado, nas hipóteses em que seja necessário o exercício de defesa.
Art. 4º. Consideram-se entregues as comunicações:
I - efetivadas conforme disposto nos incisos I e II do artigo anterior, mediante confirmação da ciência do destinatário;
II - realizadas na forma prevista no inciso III do artigo anterior, com o retorno do aviso de recebimento, entregue comprovadamente no endereço do destinatário;
III - na data de publicação do edital no Diário Oficial da União, quando realizadas na forma prevista no inciso IV do artigo anterior.
§ 1º O endereço do destinatário deverá ser previamente confirmado mediante consulta aos sistemas disponíveis ao Tribunal ou a outros meios de informação, a qual deverá ser juntada ao respectivo processo.
 (...) '
10.	Bem se vê, portanto, que a validade da citação via postal não depende de que o aviso de recebimento seja assinado pelo próprio destinatário da comunicação, o que dispensa, no caso em tela, a entrega do AR em 'mãos próprias'. A exigência da norma é no sentido de o Tribunal verificar se a correspondência foi entregue no endereço correto, residindo aqui a necessidade de certeza inequívoca. 
11.	Não é outra a orientação da jurisprudência do TCU, conforme se verifica dos julgados a seguir transcritos:
'Acórdão 3648/2013-TCU-Segunda Câmara | Relator: Ministro José Jorge
São válidas as comunicações processuais entregues, mediante carta registrada, no endereço correto do responsável, não havendo necessidade de que o recebimento seja feito por ele próprio.
Acórdão 1019/2008-TCU-Plenário | Relator: Ministro Benjamin Zymler
É prescindível a entrega pessoal das comunicações pelo TCU, razão pela qual não há necessidade de que o aviso de recebimento seja assinado pelo próprio destinatário. Entregando se a correspondência no endereço correto do destinatário, presume-se o recebimento da citação.
Acórdão 1526/2007-TCU-Plenário | Relator: Ministro Aroldo Cedraz
As comunicações do TCU, inclusive as citações, deverão ser realizadas mediante Aviso de Recebimento - AR, via Empresa Brasileira de Correios e Telégrafos, bastando para sua validade que se demonstre que a correspondência foi entregue no endereço correto.'
12.	A validade do critério de comunicação processual do TCU foi referendada pelo Supremo Tribunal Federal, nos termos do julgamento do MS-AgR 25.816/DF, por meio do qual se afirmou a desnecessidade da ciência pessoal do interessado, entendendo-se suficiente a comprovação da entrega do 'AR' no endereço do destinatário:
'EMENTA: AGRAVO REGIMENTAL. MANDADO DE SEGURANÇA. DESNECESSIDADE DE INTIMAÇÃO PESSOAL DAS DECISÕES DO TRIBUNAL DE CONTAS DA UNIÃO. ART. 179 DO REGIMENTO INTERNO DO TCU. INTIMAÇÃO DO ATO IMPUGNADO POR CARTA REGISTRADA, INICIADO O PRAZO DO ART. 18 DA LEI nº 1.533/51 DA DATA CONSTANTE DO AVISO DE RECEBIMENTO. DECADÊNCIA RECONHECIDA. AGRAVO IMPROVIDO.
O envio de carta registrada com aviso de recebimento está expressamente enumerado entre os meios de comunicação de que dispõe o Tribunal de Contas da União para proceder às suas intimações.
O inciso II do art. 179 do Regimento Interno do TCU é claro ao exigir apenas a comprovação da entrega no endereço do destinatário, bastando o aviso de recebimento simples.'
13.	No caso vertente, a notificação do município de Marcionílio de Souza/BA foi efetuada por meio do endereço proveniente de pesquisa realizada pelo Tribunal no Sistema CNPJ da Receita Federal, conforme evidenciado no Ofício 279/2019-TCU/Sec-BA, de 25/2/2019 (peça 71) , no aviso de recebimento cuja ciência se deu em 14/3/2019 (peça 81) e na respectiva consulta colacionada aos autos (peça 95) , de forma que fica demonstrada e comprovada a validade da entrega, em consonância com a lei e a jurisprudência aplicáveis.
14.	Feitas as considerações acima, consoante o entendimento deste Tribunal, sendo impossível a aferição da boa-fé de pessoa jurídica de direito público, faz-se obrigatória, quando não acolhida a defesa, a fixação de prazo improrrogável para recolhimento do débito atualizado monetariamente, sem incidência de juros de mora, de acordo com o art. 12, §§ 1º e 2º, da Lei 8.443/1992, o que efetivamente ocorreu por meio da notificação supracitada.
15.	Nessa toada, a liquidação tempestiva do débito atualizado monetariamente sanearia o processo e permitiria que as contas fossem julgadas regulares com ressalva, dando-lhe quitação, nos termos do § 4º do art. 202 do Regimento Interno do TCU, ao passo que a ausência dessa liquidação tempestiva levaria ao julgamento pela irregularidade das contas, com imputação de débito a ser atualizado monetariamente e acrescido de juros moratórios nos termos do art. 19 da Lei 8.443/1992.
16.	Não obstante, in casu, uma vez notificado do decisum condenatório, na forma acima demonstrada, o ente municipal não comprovou a adimplemento da respectiva dívida no prazo fixado, tampouco solicitou o parcelamento, devendo, portanto, suas contas serem julgadas irregulares, com a condenação ao pagamento do referido débito, atualizado monetariamente e acrescido dos juros de mora, na forma do art. 19 da Lei 8.443/1992.
17.	Ademais, como regra, aplica-se também a multa prevista no art. 57 da Lei 8.443/1992, à exceção do ente público, já que não lhe cabe a imposição de sanção pecuniária em razão do benefício auferido com os recursos federais repassados, consoante a jurisprudência deste Tribunal lastreada nos Acórdão 1233/2018-TCU-Plenário, da relatoria do Ministro José Múcio Monteiro, 5442/2017-TCU-Segunda Câmara, da relatoria do Ministro Marcos Bemquerer Costa, 5053/2016-TCU-Primeira Câmara, da relatoria do Ministro José Múcio Monteiro.
CONCLUSÃO
18.	Em face da análise promovida, tendo em vista que a dívida imposta ao município de Marcionílio Souza/BA não foi recolhida no novo e improrrogável prazo fixado pelo TCU, propõe-se o julgamento pela irregularidade de suas contas, procedendo-se à sua condenação em débito, no montante histórico de R$ 3.001,45, a ser atualizado monetariamente e acrescido de juros de mora, a partir de 8/11/2009, sem a aplicação da multa prevista no art. 57 da Lei 8.443/1992, ante os fundamentos acima mencionados.
PROPOSTA DE ENCAMINHAMENTO
19.	Diante do exposto, submetem-se os autos à consideração superior, propondo ao Tribunal:
a)	com fundamento nos arts. 1º, inciso I, 16, inciso III, alínea 'c' e § 2º, da Lei 8.443/1992 c/c os arts. 19 e 23, inciso III, da mesma Lei, e com arts. 1º, inciso I, 209, inciso III e § 5º, 210 e 214, inciso III, do Regimento Interno deste Tribunal, que sejam julgadas irregulares as contas do município de Marcionílio Souza/BA (CNPJ: 13.765.219/0001-23) , na qualidade de ente público convenente; e condená-lo ao pagamento das quantia a seguir especificada, com a fixação do prazo de quinze dias, a contar da notificação, para comprovar (em) , perante o Tribunal (art. 214, inciso III, alínea 'a', do Regimento Interno) , o recolhimento da dívida aos cofres da Fundação Nacional de Saúde, atualizada monetariamente e acrescida dos juros de mora, calculados a partir da data discriminada, até a data do recolhimento, na forma prevista na legislação em vigor;
	Valor original (R$) 
	Data da ocorrência

	3.001,45
	8/11/2009

Valor atualizado até 23/9/2019 com juros: R$ 6.962,69
b)	autorizar, desde logo, nos termos do art. 28, inciso II, da Lei 8.443/1992, a cobrança judicial da dívida caso não atendidas as notificações;
c)	autorizar, caso solicitado, o pagamento da dívida do município de Marcionílio Souza/BA (CNPJ: 13.765.219/0001-23) em até 36 parcelas mensais e consecutivas, nos termos do art. 26 da Lei 8.443/1992 c/c o art. 217 do Regimento Interno, fixando-lhe o prazo de quinze dias, a contar do recebimento da notificação, para comprovar perante o Tribunal o recolhimento da primeira parcela, e de trinta dias, a contar da parcela anterior, para comprovar o recolhimento das demais parcelas, devendo incidir sobre cada valor mensal, atualizado monetariamente, os juros de mora devidos, na forma prevista na legislação em vigor;
d)	alertar ao município de Marcionílio Souza/BA que a falta de comprovação do recolhimento de qualquer parcela importará no vencimento antecipado do saldo devedor, nos termos do § 2º do art. 217 do Regimento Interno deste Tribunal;
e)	enviar cópia do acórdão que vier a ser proferido à Fundação Nacional de Saúde e ao município de Marcionílio Souza/BA para ciência, informando que a deliberação, acompanhada do relatório e voto que a fundamentarem, estará disponível para consulta no endereço www.tcu.gov.br/acordaos, além de esclarecer que, caso requerido, o TCU poderá fornecer as correspondentes cópias, em mídia impressa, aos interessados e aos responsáveis arrolados nestes autos;
f)	encaminhar cópia da deliberação, bem como do relatório e do voto que a fundamentarem, ao Procurador-Chefe da Procuradoria da República no Estado da Bahia, nos termos do § 3º do art. 16 da Lei 8.443/1992 c/c o § 7º do art. 209 do Regimento Interno do TCU, para adoção das medidas que entender cabíveis, informando-lhe que o inteiro teor da deliberação pode ser consultado no endereço www.tcu.gov.br/acordaos."
A representante do MP/TCU (peça 99) , procuradora-geral Cristina Machado da Costa e Silva, concordou com a proposta da unidade instrutiva.
	É o relatório.

não há.

Procuradora-Geral Cristina Machado da Costa e Silva.

TOMADA DE CONTAS ESPECIAL. CONVÊNIO. FUNASA. OBJETO EXECUTADO PARCIALMENTE. CITAÇÃO. ABERTURA DE NOVO E IMPRORROGÁVEL PRAZO PARA RECOLHIMENTO DA DÍVIDA. NÃO RECOLHIMENTO. CONTAS IRREGULARES. DÉBITO. AUSÊNCIA DE MULTA POR SE TRATAR DE ENTE FEDERADO. COMUNICAÇÕES.

TOMADA DE CONTAS ESPECIAL (TCE)

Secretaria de Controle Externo de Tomada de Contas Especial (Secex-TCE).

Trata-se de tomada de contas especial instaurada pela Fundação Nacional de Saúde (Funasa) , em desfavor do Sr. José Almeida Rebouças, ex-prefeito do município de Marcionílio Souza/BA (gestão 2005-2008) , em razão da inexecução parcial do objeto e da não apresentação da prestação de contas final referente ao convênio 43/2005, destinado à implementação de melhorias sanitárias domiciliares naquela unidade da federação.
Em 5/2/2019 o Tribunal julgou[footnoteRef:2] irregulares as contas do responsável e condenou-o ao ressarcimento aos cofres da Funasa de parte dos recursos transferidos, sancionando-o com a multa prevista no art. 57 da Lei 8.443/1992. Além disso, aplicou a multa prevista no art. 58, IV, da mesma lei, ao Sr. Adenilton dos Santos Meira, em razão do reiterado e injustificado descumprimento das diligências encaminhadas por esta Corte de Contas. [2:  Peça 63.] 
Por fim, após rejeição das alegações de defesa, abriu novo e improrrogável prazo ao município de Marcionílio Souza/BA para que recolhesse aos cofres da fundação o débito a ele atribuído.
Transcorrido o prazo regimental, o ente federado não recolheu a quantia estabelecida pelo Acórdão 1140/2019-TCU-Primeira Câmara.
Diante disso, a Secretaria de Controle Externo de Tomada de Contas Especial (Secex-TCE) , propôs o julgamento das contas do município de Marcionílio Souza/BA pela irregularidade[footnoteRef:3], condenando-o ao ressarcimento da quantia anteriormente estipulada pelo Tribunal, o que contou com a anuência[footnoteRef:4] da representante do MP/TCU, procuradora-geral Cristina Machado da Costa e Silva. [3:  Peças 96, 97 e 98.]  [4:  Peça 99.] 
Concordo com a análise empreendida pela Secex-TCE, acolhida pela representante do MP/TCU, a qual adoto como fundamento para minhas razões de decidir.
Não tendo o município de Marcionílio Souza/BA recolhido o débito a ele atribuído, resta necessária sua condenação em débito, sem aplicação de multa, por se tratar de ente federado, conforme jurisprudência desta Corte.
Diante do exposto, manifesto-me pela aprovação do acórdão que ora submeto à apreciação deste Colegiado. 
TCU, Sala das Sessões Ministro Luciano Brandão Alves de Souza, em 31 de março de 2020.
Weder de Oliveira 
Relator